臺灣高等法院臺中分院民事判決　　八十九年度上字第四八九號
　　上　訴　人　乙○○
　　訴訟代理人　甲○○
　　被　上訴人　庚○○
　　　　　　　　戊○○○
　　訴訟代理人　己○○
　　訴訟代理人　丁○○
　　　　　　　　丙○○
　　被　上訴人　壬○○
　　　　　　　　癸○○
　　法定代理人　辛○○
　　訴訟代理人　癸○○
右當事人間請求侵權行為損害賠償等事件，上訴人對於中華民國八十九年八月二十四
日台灣台中地方法院八十八年度訴字第一九三一號第一審判決提起上訴，本院判決如
左：
    主    文
上訴駁回。
第二審訴訟費用由上訴人負擔。
    事實及理由
一、經查，本件上訴人之夫甲○○，於民國（下同）八十八年二月二十五日台灣台中
    地方法院八十七年度訴字第二七三三號與被上訴人間請求損害賠償事件審理中，
    具狀聲明追加上訴人為原告（見該卷宗第一七０頁），其聲明狀繕本分別於八十
    八年三月六日送達被上訴人己○○（兼被上訴人戊○○○、庚○○、壬○○之訴
    訟代理人）、被上訴人癸○○（兼被上訴人晉豪營造有限公司、法定代理人辛○
    ○之訴訟代理人）等情，有送達證書附卷可稽（見該卷宗第一八五頁、第一八八
    頁）；嗣因被上訴人己○○於八十八年三月九日具狀聲明不同意上訴人追加為原
    告（見該卷宗第一七九頁），被上訴人癸○○於八十八年四月十三日言詞辯論期
    日亦當庭表示不同意上訴人追加為原告（見該卷宗第二０五頁），台灣台中地方
    法院於八十八年四月二十三日裁定駁回上訴人追加之訴，該裁定連同該事件本案
    判決分別於八十八年五月六日送達於上訴人之夫甲○○、被上訴人己○○，於八
    十八年五月十日送達於被上訴人癸○○，有送達證書附卷可稽（見該卷宗第二二
    二頁、第二二三頁、第二二五頁）。而該裁定送達上訴人之夫甲○○時，因不獲
    會晤應受送達人、亦無受僱人或同居人代為受領，係寄存台中市警察局第一分局
    西區派出所以為送達，上訴人之夫甲○○確於八十八年六月二十四日前往領取等
    情，亦經本院函查台中市警察局第一分局查明屬實，並有司法文書送達登記簿影
    本附卷可稽（見本院卷第一六五頁），是上訴人於台灣台中地方法院八十七年度
    訴字第二七三三號案件中之追加之訴，確已因前揭駁回追加之訴之裁定送達而脫
    離訴訟繫屬。上訴人雖曾於本件訴訟中自認未受該裁定之送達，然該自認既與事
    實不符，則上訴人嗣後撤銷該自認，自無不合。被上訴人辯稱：上訴人前揭八十
    八年二月二十五日所提之追加之訴，訴訟繫屬迄未消滅，本件另行起訴，為就已
    起訴之事件，於訴訟繫屬中更行起訴云云，自有誤會，本件應認無一事不再理之
    問題，合先敘明。
二、本件上訴人主張：被上訴人壬○○業建築師，受被上訴人庚○○、己○○及戊○
    ○○聘雇，為門牌號碼台中市○區○○街六六號上訴人所有之房屋（以下簡稱系
    爭房屋）旁，伊等三人共有八二–八、八八–一二地號土地上，新建地下一層、
    地上五層建築物之建築設計、申請建築執照及監造等業務，該新建建物並由被上
    訴人晉豪公司承攬建造，而被上訴人癸○○則係被上訴人晉豪公司派在建築工地
    現場監工之人，均具有建築專業知識。被上訴人庚○○、己○○及戊○○○為節
    省建築費用，及逃避提出擋土牆之設計圖及說明書，竟要求被上訴人壬○○抽掉
    擋土牆之設計及建築，而將毗鄰系爭房屋之地基基礎深度（挖土深度）設計為一
    四五公分。詎被上訴人竟又不遵守設計之尺寸，未先變更工程設計，即於施工時
    擅自將挖土深度挖至一五○公分以上，且故未依建築法令，設置擋土版、支撐、
    或板樁支擋，以防阻系爭房屋地基土壤流失、沉落、側移、崩塌及受損害，亦未
    設置擋土牆，致上訴人所有系爭房屋發生傾斜及嚴重龜裂之損壞。上訴人至八十
    六年七月五日接獲台灣省建築師公會台中市辦事處之鑑定報告，始知悉系爭房屋
    一、二樓、頂樓地板及牆壁之損壞，係因被上訴人於基礎開挖施工期間，防護措
    施不慎，致部分地表土壤流失及異動產生應力重新分配所致。上訴人對被上訴人
　　庚○○之消滅時效應自八十六年二月二十七日開始進行，至八十八年二月二十六
　　日時效始完成；但上訴人於八十八年二月二十五日已向庚○○請求或起訴，則本
　　件訴訟對被上訴人庚○○並未時效消滅；上訴人對被上訴人戊○○○，己○○之
　　消滅時效應自八十六年四月十一日開始進行，至八十八年四月十日時效始完成，
　　但上訴人於八十八年二月二十五日已向戊○○○，己○○請求或起訴，則本件訴
　　訟對被上訴人戊○○○，己○○並未時效消滅；上訴人對被上訴人壬○○、癸○
　　○之消滅時效應自八十六年十月十四日開始進行，至八十八年十月十四日時效始
　　完成，上訴人於八十八年二月二十五日已向壬○○、癸○○請求或起訴，則本件
　　訴訟對被上訴人壬○○、癸○○並未時效消滅；上訴人對被上訴人晉豪營造有限
　　公司之消滅時效應自八十七年十二月三日開始進行，至八十九年十二月三日時效
　　始完成，則本件訴訟對被上訴人晉豪營造有限公司並未時效消滅。故被上訴人係
　　故意或過失不法侵害上訴人之權利，應負侵權行為損害賠償責任甚明。爰依民法
　　第一百八十四條第一項、第二項、第一百八十五條、第一百八十八條及第一百九
　　十五條第一項之規定，請求被告連帶賠償其所受下列之損害：１、系爭房屋傾斜
　　拉正之費用為新台幣（下同）一百三十一萬三千四百五十元；２、一、二樓、頂
　　樓地板及牆壁嚴重龜裂之修復費用需九十四萬七千三百五十元；３、修復工程期
　　間，上訴人及家人搬至他處租屋居住之租金費用需六萬元，另傢俱搬至他處置放
　　之費用需三萬元；４、又上訴人因系爭房屋傾斜，一、二樓、頂樓地板及牆壁發
　　生嚴重龜裂，隨時有倒塌之危險，致其居住安寧生活之精神及生活自由，受到嚴
　　重之損害，其精神生活之利益既受到侵害，被上訴人應賠償二十五萬元之慰撫金
　　，以上合計二百六十萬零八百元。另被上訴人將系爭房屋地下地樑鐵筋，埋入其
　　新建五層樓房地下地樑中，致使系爭房屋整體結構應力有影響，被上訴人之行為
　　，當然妨害上訴人之所有權，又被上訴人消極的不剪斷重疊鐵筋，亦係故意以背
　　於善良風俗之方法加損害於上訴人，故上訴人自得本於民法第七百六十七條及第
　　一百八十四條規定，請求被上訴人應將系爭房屋地下地樑鐵筋埋入被上訴人建築
　　之五層房屋地下地樑之鐵筋剪斷；並訴請被上訴人應將上揭新建五層大廈鄰上訴
　　人房屋外牆約九公尺地面土壤挖開至地下地樑地方，沿系爭房屋地下外牆設置長
　　約九公尺擋土牆或擋土版，支撐或版樁支擋等語。並聲明：（一）原判決廢棄。
　　（二）被上訴人應連帶給付上訴人二百六十萬零八百元。（三）被上訴人應將台
　　中市○區○○段八二–八、八八–一二地號上新建五層大廈與門牌台中市○區○
　　○街六六號上訴人所有二層房屋相鄰之基腳地方挖開土壤至地下地樑地方，將系
　　爭房屋地下地樑鐵筋埋入新建五層大廈地下基腳之鐵筋剪斷。（四）被上訴人應
　　將右揭新建五層大廈鄰上訴人所有前揭房屋外牆約九公尺地面土壤挖開至地下地
　　樑地方，沿系爭房屋地下外牆設置長約九公尺擋土牆或擋土版，支撐或版樁支擋
　　。（五）願供擔保，請准宣告假執行。
三、被上訴人則以：上訴人之夫甲○○於台灣台中地方法院院八十七年度訴字第二七
    三三號另案審理中，已明言本件損害係於八十六年一月二十一日發生，是縱使上
    訴人之主張為可採，亦已罹於民法第一百九十七條規定之消滅時效，被上訴人自
    得拒絕給付。且被上訴人己○○、庚○○及戊○○○三人為定作人，被上訴人晉
    豪公司則為承攬人，故上訴人依民法第一百八十八條規定，請求被上訴人己○○
    、庚○○、戊○○○三人負連帶責任，依民法第一百八十九條之規定，即於法未
    合。又上訴人請求之內容，核與損害之回復或損害之預防俱無必要，上訴人私下
    委由坊間之包商製作前開二紙估價單，以作為本件請求之依據，並不可採；上訴
    人請求設置擋土牆或擋土版、支撐或版樁支撐，其請求權依據為何？上訴人自原
    審迄今未提出主張，上訴人該部分之請求顯無理由；被上訴人起造房屋，係依法
    向台中市政府申請建造執照，而上訴人所委請之壬○○建築師所繪製之設計圖，
    係依建管法令所設計，該設計圖並無擋土牆之設計，且該設計圖並經台中市政府
    建管課審核通過，從而，本件房屋之興建並無設置擋土牆之義務，未設置擋土牆
    亦未違反建管法令，擋土牆之設置係為避免工程施作中，造成土壤流失，被上訴
    人前揭房屋已施作完成，地基已穩固，已無土壤流失之可能，並無再設置擋土牆
    之必要；被上訴人未有上訴人所主張有將系爭房屋地下地樑鐵筋埋入新建五層大
    廈地下基角之鐵筋之事實，且縱有上訴人所指之事實，但如上訴人主張需將該鋼
    筋剪斷，勢必須將被上訴人興建完成之房屋拆除挖開，始能將深埋於地下之鋼筋
    剪斷，被上訴人將受有重大之損害，對於社會整體利益亦屬損傷重大，上訴人確
    並未獲有任何實益，所受損失與所生利益間顯然失衡，上訴人該部分之請求係屬
    典型之濫用權利等語，資為抗辯。並聲明：（一）上訴駁回。（二）如受不利判
    決，願供擔保請准免為假執行。
四、查毗鄰上訴人所有系爭房屋之八二–八、八八–一二地號土地上新建地下一層、
    地上五層建築物係由被上訴人庚○○、戊○○○及己○○委請被上訴人壬○○為
    建築設計，並由被上訴人晉豪公司承攬建造，被上訴人癸○○則係被上訴人晉豪
    公司派在建築工地現場監工之人。而因該五層樓建築物於基礎開挖施工期間，防
    護措施不慎，致部分地表土壤流失及異動產生應力重新分配，致系爭房屋一、二
    樓、頂樓地板及牆壁產生龜裂損壞等情，業據上訴人提出台灣省建築師公會台中
    市辦事處鑑定報告影本一份為證，並經原審於八十九年二月二十三日至現場堪驗
    屬實，有堪驗筆錄附卷可稽（見原審卷第二三七頁），並為兩造所不爭執，自堪
    信為真實。
五、按時效完成後，債務人得拒絕給付，民法第一百四十四條第一項定有明文。本件
    上訴人主張被上訴人建築前揭房屋不遵守設計之尺寸，未先變更工程設計，且未
    依建築法令，設置擋土版、支撐、或板樁支擋，以防阻系爭房屋地基土壤流失、
    沉落、側移、崩塌及受損害，致上訴人所有系爭房屋發生傾斜及嚴重龜裂之損壞
    ，據此主張被上訴人應負侵權行為責任，連帶賠償其所受之損害，惟被上訴人否
    認有侵權行為情事，並辯稱：縱使上訴人之主張為可採，上訴人之請求權已罹於
    民法第一百九十七條規定之消滅時效，被上訴人自得拒絕給付等語，是本院首應
    審究被上訴人上揭時效完成之抗辯是否屬實，經查：
（一）按因侵權行為所生之損害賠償請求權，自請求權人知有損害及賠償義務人時起
      ，二年間不行使而消滅，民法第一百九十七條第一項定有明文。而該條所謂知
      有損害，即知悉受有何損害而言，至對於損害額則無認識之必要，故以後損害
      額變更而於請求權消滅時效之進行並無影響，最高法院四十九年臺上字第二六
      五二號著有判例，可資參照。經查，上訴人於本院主張：被上訴人之工程係於
      八十六年一月二十七日始放樣堪驗核准，被上訴人於八十六年一月二十三日尚
　　　未開工建築；八十六年二月二十五日亦尚未在上訴人房屋旁邊挖地，上訴人房
　　　屋尚未損壞及傾斜，消滅時效不可能進行云云，固據其提出台灣省建築師公會
　　　鑑定報告為憑。然查，據上訴人之夫甲○○於台灣台中地方法院八十七年度訴
　　　字第二七三三號另案損害賠償事件中，於八十八年一月五日提出之準備書狀中
　　　，自承其係於八十六年一月二十一日發現系爭房屋因本案被上訴人開挖土地未
　　　設防護設施，致發生地板、牆面龜裂損壞及房屋傾斜情形（見該卷宗第一一三
　　　頁）；上訴人之夫甲○○並於八十六年一月二十一日拍攝照片以保存被上訴人
　　　施工時未設置擋土版、支檔或版樁支檔之證據，有照片四張附卷可稽（見該卷
　　　宗第十一頁）；上訴人之夫甲○○復於八十六年一月二十三日向台中市政府工
　　　務局提出陳情，於該陳情書上甲○○以上訴人所有之房屋外牆損壞，要求台中
　　　市政府派員實地勘查禁止被上訴人施工，俟預留防火巷及外牆後始得繼續施工
　　　，有該陳情書影本附卷可稽（見本院卷第一九二頁）。依上情觀之，系爭房屋
　　　於八十六年一月間即有受損之情形，應可認定，且工程放樣堪驗之核准日期與
　　　實際施工並致系爭房屋發生損害之日期係屬二事，上訴人所稱上情既與客觀事
　　　實不符，自無從採憑。又侵權行為損害賠償請求權之消滅時效自知悉受有損害
　　　即開始進行，對於損害額則無認識之必要，已如前述。上訴人之夫甲○○於八
　　　十六年三月間提出刑事告訴，而由台中地檢署檢察官囑託台灣省建築師公會台
　　　中市辦事處就系爭房屋為鑑定，於鑑定時，該會負責鑑定人員即邵棟綱建築師
　　　到現場會勘時，上訴人夫婦均會同勘驗，並指明系爭房屋裂縫所在及其他受損
　　　情形，亦經證人邵棟綱於原審到庭結證屬實（見原審卷第二三一頁），應認上
　　　訴人於鑑定前早已知悉系爭房屋受損之事實，縱然斯時其尚未明確認識其所受
　　　損害之範圍及數額，然此亦不影響請求權消滅時效之進行。是上訴人主張其至
　　　八十六年七月五日接獲鑑定報告，始知悉系爭房屋所受之損害及其發生之原因
　　　，時效應於當時始開始進行云云，並無可採。
（二）證人即被上訴人所興建五層樓建物之水電工人陳志存於原審到庭證稱：「在八
　　　十六年一月份開挖地層時，因我要負責接水管，當時有看到乙○○夫婦在現場
　　　斥罵，說工程不能做」等語（見原審卷第二０六頁）；證人即板模工人林瑞安
　　　於原審到庭證稱：「於八十六年一月間，原告（即上訴人）夫婦有到工地去吵
　　　，說我們施工損害到他們房子，也有帶照相機過去照」等語（見原審卷第二三
　　　０頁），由證人陳志存、林瑞安以上之證詞，並參以上訴人夫婦於八十六年間
　　　係共居於系爭房屋內，為上訴人所不爭執，系爭房屋又與該五層樓新建建物相
　　　毗鄰，應認上訴人於八十六年一月間即已知悉系爭房受有損害。
（三）上訴人另主張：當時係由工人開挖地基，上訴人不知損害賠償義務人係何人，
      上訴人於八十六年二月二十七日始查出庚○○為賠償義務人，上訴人對被上訴
      人庚○○之消滅時效應自八十六年二月二十七日開始進行；上訴人至八十六年
      四月十一日始發現戊○○○，己○○為賠償義務人，上訴人對被上訴人戊○○
      ○，己○○之消滅時效應自八十六年四月十一日開始進行；上訴人於八十六年
      十月十四日始知壬○○、癸○○為賠償義務人，上訴人對被上訴人壬○○、癸
      ○○之消滅時效應自八十六年十月十四日開始進行；上訴人至八十七年十二月
      三日始知晉豪營造有限公司為賠償義務人，上訴人對被上訴人晉豪營造有限公
      司之消滅時效應自八十七年十二月三日開始進行云云。然查，由上訴人之夫甲
      ○○於八十六年一月二十三日陳情書之記載觀之，該陳情書中已列被上訴人庚
      ○○為起造人（見本院卷第一九二頁），台中市政府工務局就前揭陳情書於同
      年月二十五日回覆上訴人之夫甲○○之回函，上訴人之夫甲○○係於同年二月
      初收到，為上訴人所自承（見本院卷第二一一頁），參以該回函中記載承造人
      晉豪營造有限公司、監造人壬○○（見本院卷第一九五頁）之意旨，上訴人前
      揭知悉賠償義務人時點之主張，已非無疑。又上訴人夫婦為夫妻關係，系爭房
      屋屬於上訴人所有，上訴人對於自己之財產受損，不可能漠不關心，是上訴人
      另主張：上訴人之夫甲○○向台中市政府陳情，及台中市政府回函甲○○，上
      訴人均不知悉云云，亦與常情不符，尚無足取。又查，被上訴人於系爭房屋旁
      興建房屋時，承包之承攬人即依法於工地設置圍籬，並於所設置之圍籬上標示
      起造人、承造人及監造人姓名，依該等標示可明顯察知本件房屋興建之起造人
      為被上訴人庚○○等三人、承造人為晉豪營造有限公司、監造人為壬○○建築
      師，此有現場照片可稽（見本院卷第二０三頁），上訴人對於工地現場圍籬有
      該等標示亦不爭執，並自承：該標示係其向台中市政府檢舉後（檢舉之時間為
      八十六年一月二十三日）約一個月左右，被上訴人補寫的（見本院卷第二一一
　　　頁），依上訴人以上陳述，上訴人至遲於八十六年二月間，即已於現場標示前
　　　開起造人、承造人及監造人姓名，上訴人自該時起（約為八十六年二月下旬）
　　　，即已知賠償義務人為何，上訴人辯稱其於上開時間始知悉賠償義務人云云，
　　　並不可採。
（四）綜上，上訴人既於八十六年一月間即知悉系爭房屋因被上訴人施工不當而受有
      損害，於八十六年二月下旬，即已知賠償義務人為何，是上訴人之侵權行為損
      害賠償請求權之時效應自八十六年二月下旬開始進行，於八十八年二月下旬屆
      滿二年而消滅。
六、上訴人另主張：其於八十八年二月二十五日追加為原告請求被上訴人賠償，並於
    八十八年五月十日曾以存證信函催告被上訴人履行回復原狀之義務，均發生請求
    中斷時效之效力，而上訴人於八十八年六月二十二日提起本訴訟，是在前揭請求
    之六個月內，其損害賠償請求權並未罹於時效云云。然按時效因起訴不合法而受
    駁回之裁判而視為不中斷者，固仍應視為請求權人於提出訴狀於法院，並經送達
    之時，已對義務人為履行之請求，然究以訴狀送達之時，時效尚未完成者為限，
    否則時效既已於訴狀送達前完成，即無復因請求而中斷之可言。本件上訴人於八
    十八年二月二十五日台灣台中地方法院八十七年度訴字第二七三三號上訴人之夫
    甲○○與被上訴人間請求損害賠償訴訟審理中，具狀聲明追加上訴人為原告，其
    聲明狀繕本係分別於八十八年三月六日送達被上訴人己○○（兼被上訴人戊○○
    ○、庚○○、壬○○該訴訟之訴訟代理人）、被上訴人癸○○（兼被上訴人晉豪
    營造有限公司、法定代理人辛○○之該訴訟訴訟代理人）等情，已如前述。上訴
    人之侵權行為損害賠償請求權之時效既於八十八年二月下旬屆滿二年消滅，則其
    聲明狀繕本於時效完成後之八十八年三月六日送達被上訴人，即與時效完成前請
    求，而於請求後六個月內起訴者有間，無中斷時效之效力。又上訴人於八十八年
    五月十日以存證信函催告被上訴人履行回復原狀義務，亦在時效完成之後，亦無
    中斷時效之效力。本件請求權於八十八年二月下旬即已罹於消滅時效，然上訴人
    遲至八十八年六月二十二日提起本件訴訟（見原審卷第四頁），是被上訴人為時
    效完成之抗辯，拒絕給付，依民法第一百四十四條第一項之規定，洵屬有據，上
    訴人主張被上訴人應負侵權行為責任，連帶賠償其所受之損害合計二百六十萬零
    八百元即無理由。況上訴人請求被上訴人賠償其精神上所受之損害二十五萬元部
    分。雖然人格權受侵害時，對於財產上及非財產上之損害，均得請求賠償。惟關
    於非財產上之損害，則僅能於法律有特別規定者，始得請求賠償相當金額，然觀
    之我國現行民法之規定，並無許可上訴人主張所謂之「居住安寧生活之精神及生
    活自由」受侵害，亦可請求非財產上損害賠償（即精神慰藉金）之情形，是上訴
    人依據民法第十八條及修正後民法第一百九十五條第一項之規定請求此部分之款
    項，亦於法無據，附此敘明。
七、至上訴人主張：被上訴人將系爭房屋地下地樑鐵筋，埋入其新建五層樓房地下地
    樑中，致系爭房屋整體結構應力有影響，妨害上訴人之所有權，且被上訴人消極
    的不剪斷重疊鐵筋，亦係故意以背於善良風俗之方法加損害於上訴人，故本於民
    法一百八十四條及第七百六十七條規定，訴請被上訴人將八二–八、八八–一二
    地號上新建五層大廈與系爭房屋相鄰之基腳地方挖開土壤至地下地樑地方，將系
    爭房屋地下地樑鐵筋埋入新建五層大廈地下基腳之鐵筋剪斷云云。按所有人對於
    妨害其所有權者，得請求除去之，民法第七百六十七條中段雖定有明文，惟該條
    規定旨在保護所有權之圓滿狀態，如係所有物受有損害，則屬侵權行為損害賠償
    之範疇。經查，系爭房屋鄰該五層樓新建建物工地側，部份基腳鋼筋埋入本件工
    程新建地樑中應屬實，惟該重疊埋筋部分係為單一局部，就系爭房屋整體結構應
    力而言，影響應屬輕微等情，業據臺灣省建築師公會鑑定無誤，有該會鑑定報告
    書影本一份附卷可憑（見原審卷第一六四頁），是姑不論上訴人主張被上訴人將
    系爭房屋地下地樑鐵筋，埋入其新建五層樓房地下地樑中，致系爭房屋「整體結
    構應力有影響」，其意應係指該等情事對上訴人之系爭房屋有所損害，而非構成
    對所有權之妨害，故上訴人本於民法第七百六十七條之規定為其此部分主張之依
    據，尚有誤會。縱使上訴人主張上開情事係對所有權有所妨害並無謬誤情形，亦
    因上訴人所指情節對系爭房屋整體結構應力影響尚屬輕微，可認尚無礙上訴人所
    有權之行使（民法第七百七十三條後段參照），是上訴人依據民法第七百六十七
    條規定為此部分之請求，尚非正當。而上訴人雖併依據侵權行為法則為請求，亦
    因有罹於時效之問題，已如前述，而不應准許。
八、上訴人另主張：被上訴人應將上揭新建五層大廈鄰系爭房屋外牆約九公尺地面土
    壤挖開至地下地樑地方，沿系爭房屋地下外牆設置長約九公尺擋土牆或擋土版，
    支撐或版樁支擋云云。然查，系爭房屋雖因鄰房新建工程施工，而受有些許損害
    ，但無結構安全之虞，業經台灣省建築師公會台中市辦事處鑑定無誤，有該處前
    開鑑定報告書可考，況毗鄰系爭房屋之該五層樓新建建物現已完工，亦為兩造所
    不爭，故上訴人所為此部分之請求，應無必要，故上訴人此部分之主張，亦屬無
    據。
九、綜上所述，上訴人所為前揭主張均非可採，被上訴人之抗辯，尚屬可信。從而上
    訴人分別依據侵權行為法則及民法第七百六十七條規定，請求判決如其聲明所示
    ，均為無理由，應予駁回。原審為上訴人敗訴之判決，及駁回其假執行之聲請，
    雖於時效屆滿期間計算有所不當，結論則無二致。上訴意旨指摘原判決不當，求
    予廢棄改判，為無理由，應予駁回。
十、本件事證已臻明確，兩造其餘攻擊防禦方法及舉證，經核皆於判決結果無影響，
    爰不逐一論述。又上訴人於本院九十一年三月十九日言詞辯論終結後，具狀向本
    院聲明異議，本院自無從斟酌，且查被上訴人於言詞辯論時所提出之辯論意旨狀
    ，無非係將被上訴人之前於本院之陳述作總和整理，並無提出新訴訟資料，尚無
    妨害上訴人代理人就被上訴人攻擊事項行使防禦權之問題，附此敘明。
據上論結，本件上訴為無理由，依民事訴訟法第四百四十九條第二項、第七十八條，
判決如主文。
中　　　華　　　民　　　國　　九十一　　年　　　四　　　月　　　二　　　日
~B1民事第二庭審判長法　官　童有德
~B2　　　　　　　　法　官　蔡秉宸
~B3　　　　　　　　法　官　翁芳靜
右為正本係照原本作成。
如對本判決上訴，須於收受判決送達後二十日內向本院提出上訴書狀，其未表明上訴
理由者，應於提出上訴後二十日內向本院提出上訴理由書（須按他造人數附具繕本）
，並繳納送達用雙掛號郵票拾份（每份參拾肆元）。
上訴時應提出委任律師或具有律師資格之人之委任狀；委任有律師資格者，另應附具
律師及格證書及釋明委任人與受任人有民事訴訟法第四百六十六條之一第一項但書或
第二項（詳附註）所定關係之釋明文書影本。
~B 　 　　　　　　書記官　陳麗玉
中　　　華　　　民　　　國　　九十一　　年　　　四　　　月　　　三　　　日
附註：
民事訴訟法第四百六十六條之一（第一項、第二項）
對於第二審判決上訴，上訴人應委任律師為訴訟代理人。但上訴人或其法定代理人具
有律師資格者，不在此限。
上訴人之配偶、三親等內之血親、二親等內之姻親，或上訴人為法人、中央或地方機
關時，其所屬專任人員具有律師資格並經法院認為適當者，亦得為第三審訴訟代理人
。
                                                                        Ｈ
